臺灣花蓮地方法院民事判決
110年度訴字第153號
原      告  吳以瑄  

訴訟代理人  徐韻晴律師(法扶律師)                      
被      告  鄭若宜  
上列當事人間請求侵權行為損害賠償事件，本院於民國110年12
月8日言詞辯論終結，判決如下：
    主      文
被告應給付原告新臺幣（下同）200,000元，及自民國110年12月
9日起至清償日止，按週年利率百分之5計算之利息。
原告其餘之訴駁回。
訴訟費用由被告負擔百分之33，餘由原告負擔。
本判決得假執行，但被告如以200,000元為原告預供擔保後，得
免為假執行。
原告其餘假執行之聲請駁回。
    事實及理由
一、原告主張：伊前為訴外人張少齊之妻子，被告明知張少齊係
    有配偶之人，仍於如附表所示之時間、地點，與張少齊發生
    如附表所示之行為，侵害伊之配偶權，嗣伊因懷疑張少齊外
    遇，夫妻間感情失和，而於民國110年4月9日協議分居，嗣
    於同年8月11日在本院家事庭調解離婚，伊並因婚姻破裂而
    受有極大精神痛苦，爰依侵權行為之法律關係，請求被告賠
    償等語。並聲明：㈠被告應給付原告新臺幣（下同）600,000
    元，及自起訴狀繕本送達翌日起至清償日止，按週年利率5%
    計算之利息。㈡願供擔保，請准宣告假執行。
二、被告則以：伊自110年春節期間開始與張少齊交往，一開始
    不知張少齊有婚姻關係，所以曾與張少齊發生性關係，直到
    張少齊的母親於110年3月18日傳簡訊給伊，伊才知道張少齊
    已婚且有小孩，後來伊想分手，但張少齊不想結束關係，還
    一直來伊公司騷擾伊，伊是單親家庭，需要養小孩，不能沒
    有工作，伊也有向張少齊表示已婚就不能在一起，張少齊因
    此有一段時間就沒有來找伊，但後來還是來伊家中找伊，伊
    沒有辦法拒絕，到目前伊都沒有辦法與張少齊斷絕關係，其
    實伊一直想分手，但因張少齊認為伊提分手不算數而未果；
    伊雖願意和解賠償，但伊每月只能負擔1,000元等語，並為
    答辯聲明：㈠原告之訴及其假執行之聲請均駁回。㈡如受不利
    之判決，願供擔保請准宣告免為假執行。
三、下列事項，本院基於下列括號內卷附資料及被告陳述，先予
    認定：
  ㈠原告與張少齊於105年3月10日結婚，於110年8月11日在本院
    家事庭調解離婚（見本院卷第221、271頁）
　㈡被告至遲於110年3月中旬起，即知悉張少齊係有配偶之人。
    （見本院卷第87-99、271頁）
  ㈢被告有如附表編號2所示時、地，與張少齊衣衫不整同睡一張
    床之行為（見本院卷第103-111、269頁）。
　㈣被告有如附表編號3所示時、地，搭乘張少齊所駕駛之汽車之
    行為（見本院卷第269頁）。　
　㈤被告有如附表編號4所示時、地，與張少齊同在一個房間內之
    行為（見本院卷第179-181、269頁）。　
　㈥被告有如附表編號5所示時、地，仍與張少齊持續交往之行為
    （見本院卷第270頁）。　
四、本件爭點：被告有無如附表所示之侵害原告配偶權之行為？
    原告請求被告賠償精神慰撫金600,000元，有無理由？ 
五、本院之判斷：
　㈠按因故意或過失，不法侵害他人之權利者，負損害賠償責任
    ；不法侵害他人之身體、健康、名譽、自由、信用、隱私、
    貞操，或不法侵害其他人格法益而情節重大者，被害人雖非
    財產上之損害，亦得請求賠償相當之金額；前二項規定，於
    不法侵害他人基於父、母、子、女或配偶關係之身分法益而
    情節重大者，準用之，民法第184條第1項前段、第195條第1
    項前段、第3項分別定有明文。又婚姻、配偶及家庭係基於
    人倫、情感之構成並受法律保障的契約制度，締約之雙方應
    享有情感上、身分上的排他性權利，任何人於契約未終止前
    ，以逾越與人正常交往之方式介入婚姻，即屬破壞婚姻侵害
    配偶權之行為，應負損害賠償責任。末按法院對於非財產上
    損害之酌定，應斟酌雙方之身分、地位、資力與加害之程度
    及其他各種情形核定相當之數額，其金額是否相當，自應依
    實際加害情形與被害人所受之痛苦及雙方之身分、地位、經
    濟狀況等關係決定之（最高法院85年台上字第460號民事判
    決意旨參照）。 
　㈡被告有如附表編號2至5所示之侵害原告配偶權行為，茲述如
    下。
　　⒈被告「未有」如附表編號1所示侵害配偶權行為。
　　　原告主張被告有如附表編號1所示與張少齊互傳曖昧簡訊(
      下稱系爭簡訊)之行為云云，惟此業為被告所否認。經本
      院審視系爭簡訊內容，似為被告（暱稱為婗婗的媽）與其
      友人「麗貞」閒聊其與張少齊相處之點滴，此觀乎該簡訊
      對話內容中：「（被告)我跟張少齊說，我比較好看。」
      、「（友人）你比較好看！」、「（被告)你跟少齊講話
      超像的。麗貞你比較好看。」（見卷第51頁）；及「（友
      人)若宜！我真的很羡慕你們！」、「（被告)為什麼」、
      「（友人)越吵感情越好」、「（被告)我真的覺得你會錯
      意了，吵架會傷害感情的，真的那一天吵一吵就沒了，唉
      ...」、「（友人)我說真的」、「（被告)唉！～～～～如果
      哪一天我們吵吵分手了，你也不要覺得意外呀，他真的讓
      我很煩躁呢。」（見卷第71頁）等語自明。是原告此部分
      之主張容有誤會，難認被告有此部分之侵害原告配偶權情
      事。
　　⒉被告「有」如附表編號2所示侵害原告配偶權行為。
　　　查被告至遲於110年3月中旬起，即知悉張少齊係有配偶之
      人，然其仍有如附表編號2所示與張少齊衣衫不整同睡一
      張床之事實，已如前揭三、㈡、㈢所述，是其此部分行為已
      侵害原告配偶權甚明。至原告主張當日被告與張少齊並有
      性行為等語，然未提出何證據以實其說，自難逕予採信。
　　⒊被告「有」如附表編號3所示侵害原告配偶權行為。
　　　被告有如附表編號3所示搭乘張少齊所駕駛之汽車之行為
      ，已如前揭三、㈣所述。本院審酌被告於知悉張少齊係有
      配偶之人，並遭張少齊母親傳簡訊制止其與張少齊繼續交
      往後，自應避嫌以杜糾紛，惟其仍與張少齊往來糾纏，並
      同乘一車，堪認其所為已逾男女正常交往之界限，是被告
      此部分行為亦已侵害原告配偶權自明。
　　⒋被告「有」如附表編號4所示侵害原告配偶權行為。
　　　被告有如附表編號4所示與張少齊同在一個房間內之事實
      ，已如前揭三、㈣所述，以被告與張少齊上揭交往及遭制
      止等情，其2人瓜田李下之嫌，自不待言。雖原告對被告
      與張少齊當日確曾發生性行為未提出確切之證據，然不論
      被告當日有無與張少齊發生性行為，均不影響此行為已侵
      害原告配偶權之事實，是被告此部分侵害原告配偶權之行
      為，亦可認定。
　　⒌被告「有」如附表編號5所示侵害原告配偶權行為。
　　　被告有如附表編號5所示仍與張少齊持續交往之事實，已
      如前揭三、㈤所述，足認被告於原告與張少齊離婚前，仍
      有侵害原告配偶權之行為。被告徒以其因受不了張少齊的
      糾纏，為避免張少齊傷害其家人只好配合云云置辯，惟並
      未提出何證據以實其說。況依我國對男女平權日益重視，
      對於男女間不當之騷擾，往往為警政等有關機關防制的重
      點，倘被告於知悉張少齊係有配偶之人後，確有斷絕與張
      少齊間男女交往關係之意，何以不尋求警方或有關機關之
      協助，既可以防阻張少齊之騷擾行為，亦可使張少齊明確
      知悉其斷絕交往之意，何以被告自知悉張少齊已婚迄至原
      告與張少齊離婚間，有長達5個月可尋求協助不為？被告
      之主觀心態實有可議，自難據此為其有利之認定。是被告
      此部分侵害原告配偶權之行為，亦可認定。
　　⒍綜上，被告有如附表編號2-5所示之侵害原告配偶權之行為
      ，已堪認定。　
　㈢本院審酌被告為科技大學畢業，目前擔任健身房教練，月薪
    約24,000元，於107至108年所得分別為497,467元、455,839
    元，名下有汽車1部，單親，有1個小孩要撫養(見本院卷第1
    23-126頁、第272頁）；及原告係高職畢業，目前從事餐飲
    業，月收入約28,000至30,000元，於109年所得為5,000元，
    名下無財產，單親，需扶養1名小孩(見本院卷第145-147頁
    、第271頁）等情。復參酌被告至遲於110年3月中旬即知悉
    張少齊為有配偶之人，惟仍持續與張少齊交往，並有如附表
    編號2至5所示侵害原告配偶權之行為，最終導致原告與張少
    齊感情破裂而於110年8月11日調解離婚等情，足認本件被告
    侵害原告配偶權之程度重大且對原告影響深遠，認原告因本
    件所得請求之精神慰撫金以200,000元為恰當，逾此範圍之
    請求尚屬過高，不應准許。
　㈣末按給付無確定期限者，債務人於債權人得請求給付時，經
    其催告而未為給付，自受催告時起，負遲延責任。其經債權
    人起訴而送達訴狀，與催告有同一之效力，民法第229條第2
    項定有明文。又遲延之債務，以支付金錢為標的者，債權人
    得請求依法定利率計算之遲延利息。但約定利率較高者，仍
    從其約定利率；而應付利息之債務，其利率未經約定，亦無
    法律可據者，週年利率為百分之5，亦為同法第233條第1項
    及第203條所明定。本件侵權行為之債係未定期限之債，而
    本件起訴狀繕本雖於110年6月2日已寄存於被告住所地之花
    蓮縣警察局新城分局嘉里派出所（見本院卷第131頁），惟
    原告於110年9月27日始以民事爭點整理狀追加如附表編號3-
    5之事實，然並未提出已將該狀送達被告之證據。參以如附
    表編號2-5所示之侵害配偶權行為，均屬被告於同一交往關
    係下所為，於社會概念上難以分割。從而，本件自以被告11
    0年12月8日到庭，經本院逐一提示命其答辯之時，為本件起
    訴發生送達效力之日，是本件遲延利息自應自110年12月9日
    起算，始為合理。綜上，原告請求自110年12月9日起至清償
    日止，按週年利率5%計算之利息，自屬有理。
六、綜上所述，原告本於侵權行為之法律關係，請求被告給付20
    0,000元，及自110年12月9日起至清償日止，按週年利率5%
    計算之利息，洵屬正當，應予准許。至原告逾上開部分之請
    求，即屬無據，應予駁回。
七、本件原告勝訴部分，係所命給付之金額未逾500,000元之判
    決，依民事訴訟法第389條第1項第5款規定，應依職權宣告
    假執行；並依同法第392條第2項規定，宣告被告預供擔保，
    得免為假執行。至原告敗訴部分，其假執行之聲請，因訴之
    駁回而失所附麗，不應准許。
八、本件事證已臻明確，兩造其餘攻擊防禦方法及舉證，核於判
    決結果不生影響，爰不一一論斷，附此敘明。
九、訴訟費用負擔之依據：民事訴訟法第79條。 
中    華    民    國   110    年    12    月    30    日
                  民事第一庭  法  官  李立青     
上列正本證明與原本無異。
如對本判決不服，應於送達後20日內，向本院提出上訴狀（應抄
附繕本）。　　　　　　　　　
中　　華　　民　　國　　110 　年　　12　　月　　30　　日
                              書記官  洪美雪
附表：                  
編號 時   間 地   點 原告主張被告之侵害其配偶權行為 本院認定被告侵害原告之配偶權行為。 1 110年3月中旬 花蓮縣 被告與張少齊互傳如本院卷第33至85頁原證二之曖昧簡訊。 無 2 110年5月19日 原告與張少齊離婚前之住家(花蓮縣吉安鄉) 被告與張少齊衣衫不整同睡一床，並發生性行為。 被告與張少齊衣衫不整同睡一床。 3 110年7月15日 花蓮市國聯五路 張少齊接送被告上下班。 被告搭乘張少齊駕駛之汽車。 4 110年7月22日 被告住家（花蓮縣新城鄉） 被告與張少齊同處一室，並發生性行為。 被告與張少齊同處一室。 5 110年7月1日至110年8月11日之間 花蓮縣 自110年7月1日原告提出離婚訴訟後迄至110年8月11日調解離婚之間，被告與張少齊仍持續交往。 同原告之主張。